【裁判字號】    90,交抗,294
【裁判日期】    900907
【裁判案由】    違反道路交通管理處罰條例
【裁判全文】
臺灣高等法院刑事裁定                  九十年度交抗字第二九四號
    抗告人即
    受處分人  甲 ○ ○
右抗告人因違反道路交通管理處罰條例案件，不服臺灣板橋地方法院中華民國九十年
七月二十日裁定（九十年度交聲更字第一三號），提起抗告，本院裁定如左：
    主    文
原裁定關於甲○○處新台幣玖佰元部分撤銷。
其他抗告駁回。
    理    由
一、抗告意旨略以：抗告人即受處分人甲○○並未接獲原舉發單位所逕行舉發之北市
    警交大字第ＡＩ0000000號舉發違反道路交通管理事件通知單，原舉發機
    關即逕以公示送達方式刊登在台北市政府公報，其送達顯不合法。又本件舉發機
    關認抗告人違規停車之黃網線，係劃設在台北市○○路四十八號前，屬於道路中
    間，並非設置於交岔路口，而黃網線之設置依道路交通標誌標線號誌設置規則第
    一百七十三條第一項規定，該黃網線係用以告示車輛駕駛人禁止在設置該標線之
    交岔路口臨時停車，並得視需要劃設於接近鐵路平交道或常受交通管制或其他原
    因而易發生臨時停車之交岔路口，而本件黃網線則設置在台北市政府消防局松山
    分隊前，該處並非交岔路口，是否合乎該黃網線之設置規定，實有疑議，原審未
    察，即遽以駁回抗告人之異議，自屬失當，為此提起本件抗告等語。
二、按對於違反道路交通管理處罰條例之行為，逕行舉發者，應按已查明之資料填註
    車牌號碼、車輛種類、車主姓名或名稱及地址，並於通知單上方空白處加註逕行
    舉發之文字後，由舉發機關送達被通知人；處理違反道路交通管理事件，有關文
    書送達之程序，準用刑事訴訟法送達之規定，又當事人因掛號郵寄而不能達到者
    ，得為公示送達；道路交通管理處罰條例第五十三條、違反道路交通管理事件統
    一裁罰標準及處理細則第十一條第一項第二款、第五條，刑事訴訟法第五十九條
    第二款分別定有明文。
三、經查：本件舉發機關所填掣之舉發違反道路交通管理事件通知單及採證照片，雖
    經原舉發機關台北市政府警察局交通警察大隊以掛號郵務送達方式，向抗告人住
    所地即台北縣板橋市○○路○段二十三號三樓為送達，惟因逾期無人招領，而遭
    郵務單位退回等情，有舉發違反道路交通管理事件通知單及招領逾期退回之信封
    影本附卷可稽，而本件抗告人之住所地既在前開地址，並非住居所不明，亦非住
    居於法權所不及之地，雖郵務人員於送達該舉發通知書時未遇抗告人，無法對其
    為送達，然刑事訴訟法有關送達之規定，除該法已有規定者外，復準用民事訴訟
    法之規定，依民事訴訟法第一百三十七條、第一百三十八條規定，如應送達之文
    書於送達於應受送達人之住居所、事務所、營業所，不獲會晤應受送達人時，得
    將文書交付有辨識能力之同居人或受僱人以為送達，如不能依此方式為送達時，
    得將文書寄存於送達地之自治或警察機關，並作送達通知黏貼於應受送達人住居
    所、事務所或營業所之門首，以為送達，惟本件郵務人員未依前開規定為補充送
    達或寄存送達，僅將前開應送達於抗告人之文書，作成通知要求抗告人前往郵局
    領取，嗣因抗告人逾期領取即以招領逾期退回，原舉發機關即以該項文書已無法
    向抗告人送達，而逕以公示送達方式，將該舉發通知單刊登在台北市政府公報八
    十九年春字第二十六期以為公示送達，其送達程序顯屬違背法律規定，不生送達
    之效力。而原舉發機關應送達於抗告人之舉發違反道路交通管理事件通知單既未
    合法送達，抗告人即無從依該舉發通知單所指定之時間前往指定處所聽候裁決並
    陳述意見，或在指定聽候裁決前，逕自按罰鍰最低額自行繳納罰鍰，且該舉發通
    知單之送達程序既非合法，依程序優先於實體原則，自無從因嗣後裁決機關已逕
    行裁罰為補正，或由原審依最低金額處以罰鍰以為救濟，自應由原舉發機關依法
    另向抗告人為送達，在未有合法送達該舉發通知單前，原裁決機關並無逕對抗告
    人為裁罰之權，原審雖認原舉發機關之送達為不合法，並依法撤銷原裁決機關之
    處分，固無不當，惟原審竟仍逕自對抗告人為裁罰處分，依法即有未合，抗告人
    執此指摘原裁定失當，即非為無理由，應由本院將原裁定不當對抗告人諭知裁罰
    部分予以撤銷。至原審撤銷原裁決機關之處分部分，並無不當，則應駁回抗告人
    之抗告。
四、據上論斷，應依道路交通案件處理辦法第二十六條、刑事訴訟法第四百十二條、
    第四百十三條、，裁定如主文。
中    華    民    國      九十      年       九       月       七       日
                            臺灣高等法院交通法庭
                                審判長法  官  許  增  男
                                      法  官  蔡  彩  貞
   法  官  黃  鴻  昌
右正本證明與原本無異。
不得再抗告。
                                      書記官  黃  千  鶴
中    華    民    國      九十      年       九       月       十       日


司法院資訊處製作；財團法人民間司法改革基金會備份。
